【裁判字號】    90,交上易,1154
【裁判日期】    900830
【裁判案由】    過失致死等
【裁判全文】
臺灣高等法院臺南分院刑事判決          九十年度交上易字第一一五四號     Ｃ
      上  訴  人  台灣雲林地方法院檢察署檢察官
      上  訴  人
      即  被  告  乙  ○  ○
右上訴人因過失致死案件，不服臺灣雲林地方法院九十年度交易字第一○二號中華民
國九十年六月十三日第一審判決（起訴案號：臺灣雲林地方法院檢察署九十年度偵字
第一四○三號），提起上訴，本院判決如左：
      主      文
原判決關於公共危險部分撤銷。
乙○○服用酒類，不能安全駕駛動力交通工具而駕駛，處有期徒刑肆月。
其他上訴駁回。
前開撤銷改判部分所處之刑與駁回上訴所處之刑，應執行有期徒刑壹年。
      事      實
一、乙○○於民國八十九年十二月二十九日〔起訴書誤載為七月二日〕十二時許，在
    雲林縣台西鄉五條港西海岸餐廳，飲用金門高梁酒兩小杯後，已不能安全駕駛動
    力交通工具，仍於同日十五時許，因服用酒類，已不能安全駕駛動力交通工具，
    仍駕駛車號Ｃ六─四六四五號客貨兩用小型廂型車〔當日十六時三十一分，測試
    其吐氣所含酒精濃度為每公升０‧二九毫克，換算其當日十五時駕駛車輛之酒精
    濃度，其吐氣酒精濃度為每公升０‧四０二五毫克〕，由雲林縣道一五八線公路
    即雲林縣台西鄉往雲林縣斗南鎮之方向行駛，同日十五時四十五分許，行經雲林
    縣虎尾鎮芳草里雲一五八線公路外環道往東二十一點五公尺處，駕駛人原應注意
    飲酒後，其吐氣所含酒精成份超過每公升０‧二五毫克者，理智節制會減少，注
    意能力降低，不得駕車；該處速限為每小時六十公里，汽車駕駛人應依標誌之規
    定，小心駕駛謹慎為之；並應注意車前狀況，隨時採取必要之安全措施，且依當
    時晴天，日間有自然光線，路面乾燥，無缺陷，無障礙物及視距良好等客觀環境
    判斷，亦無不能注意之情事。詎乙○○竟疏未注意上揭規定，仍以時速約八十公
    里之速度超速行駛，適有王明石騎乘車號ＮＶＦ─三六九號重型機車，行至該道
    路右側路旁之農田排水溝附近，乙○○超速失控衝撞路肩王明石騎乘之該機車，
    致其人車倒地，並拖行約有四十三‧一公尺左右，王明石始跌落路旁乾涸之水溝
    內，受有出血性休克、頭、胸、腹部外傷等傷害，當場死亡。嗣乙○○肇事後，
    因見丁文昌載送魚貨，欲往虎尾空軍基地，乃央請丁文昌報案，並向前來現場處
    理之警員自首申告自己犯行。同日十六時三十一分許，經到場處理之員警測得其
    吐氣所含酒精濃度值為每公升０‧二九毫克。
二、案經乙○○自首及由王明石之子甲○○訴由雲林縣警察局虎尾分局報請臺灣雲林
    地方法院檢察署檢察官偵查起訴。
      理      由
一、訊之上訴人即被告乙○○，對於右揭時、地飲用酒類後，駕駛車號Ｃ六─四六四
    五號客貨兩用小型廂型車，並以時速約八十公里之高速度超速行駛致肇事，造成
    被害人王明石死亡等情不諱，核與告訴人甲○○即死者王明石之子之指訴情節相
    符，並有道路交通事故調查報告表一份、酒精測試表一份、及現場相片八張可資
    佐證。而被害人王明石確因本件車禍事故死亡一節，業經臺灣雲林地方法院檢察
    署檢察官督同檢驗員相驗屬實，並製有相驗屍體證明書、驗斷書及勘驗筆錄各一
    份在卷可稽。被告雖矢口否認有公共危險犯行，辯稱：當天頭腦很清醒，喝了一
    杯多一點，喝了二杯左右，倒了二次，酒量不好，平常喝二杯不會醉，喝酒開車
    頭腦很清醒，應該是疲勞，疏於注意云云。然查被告乙○○肇事後，經到場處理
    之員警於發生車禍當日十六時三十一分許，對其施以酒精濃度測試結果，其吐氣
    所含酒精成分為每公升０．二九毫克，有酒精測試報告單一紙足憑。而依法務部
    法醫研究所八十七年十二月七日法醫所八七文理字○六一一號函釋，略以：血中
    酒精濃度酒精零級代謝率每小時為０．０一至０．０一五％（ｗ／ｖ），據此回
    溯一時三十分計算其酒精濃度，則被告於同日十五時許，開始駕車之時間，其吐
    氣所含之酒精成分，應為每公升０．四０二五毫克左右，其計算式為：
    0.29×2000=580mg/1000cc，580mg/1000cc=0.58g/1000cc=0.058g/100cc，0.058
    +(0.015×1.5)=0.0805g/100cc=80.5mg/100cc=805mg/1000cc 805÷2000=0.4025
    mg/l。雖未達每公升○‧五五毫克，惟依肇事現場照片，被告駕車嚴重偏離車道
    ，且依警方制作之「刑法第一百八十五條之三案件測試觀察紀錄表」觀察結果欄
    上載「查獲，測試或訊問過，嫌疑人有「呆滯木僵」情形，而觀察時間係在同日
    十六時四十五分，距肇事時間已歷一小時，益證被告肇事時已達不能安全駕駛動
    力交通工具之程度。所辯自無可取，其犯行堪以認定。
二、核被告乙○○所為，係犯刑法第二百七十六條第一項之過失致死罪及第一百八十
    五條之三之公共危險罪。其為汽車駕駛人，其飲酒後吐氣所含酒精成份反推計算
    為每公升０‧四○二五毫克，依前揭規定不得駕車，其竟仍貿然駕車因而致人死
    亡，依道路交通管理處罰條例第八十六條第一項之規定，應加重其刑。又被告肇
    事後，對於未被發覺之犯罪，央委丁文昌以行動電話報案，並留在現場主動向到
    場之處理員警即雲林縣警察局虎尾分局東屯派出所警員黃鴻猷申告自己犯行，而
    接受裁判，已據證人丁文昌、黃鴻猷於原審證述明確，核與自首之規定相符，應
    依刑法第六十二條前段之規定，減輕其刑。又有加重及減輕者，依刑法第七十一
    條第一項規定，應先加後減。
三、原審就公共危險部分未詳為推敲，認被告肇事時頭腦尚屬清醒，之所以肇事乃疲
    勞所致，而為無罪之諭知顯有疏失，公訴人上訴指摘原審此部分判決不當為有理
    由，自應予撤銷改判，爰審酌被告尚無前科及犯後態度等情狀，量處有期徒刑肆
    月。至原審就被告過失致人於死部分適用道路交通管理處理罰條例第八十六條第
    一項，刑法第二百七十六條第一項、第六十二條前段，罰金罰鍰提高標準條例第
    一條前段，審酌被告並無前科記錄，有台灣雲林地方法院檢察署刑案資料查註紀
    錄表、本院被告全國前案紀錄表可稽，其因一時疏失，致被害人王明石死亡，犯
    後坦承犯行，已知所悔悟，惟其犯後迄未賠償被害人家屬損害，過失責任甚重，
    等一切情狀，量處有期徒刑九月，核其認事用法均無不當，量刑亦稱妥適。被告
    上訴指原審量刑過重及公訴人依告訴人請求上訴指原審量刑過輕云云均無理由，
    應予駁回。前開撤銷改判部分與駁回上訴部分所處之刑，應執行有期徒刑一年。
據上論結，應依刑事訴訟法第三百六十八條、第三百六十九條第一項前段、第三百六
十四條、第二百九十九條第一項前段、刑法第一百八十五條之三、第六十二條前段、
第五十一條第五款，判決如主文。
本案經檢察官蘇南桓到庭執行職務。
中    華    民    國      九十      年      八      月      三十        日
                                  臺灣高等法院臺南分院刑事第二庭
                                      審判長法官  游    明    仁
                                            法官  陳    清    溪
                                            法官  蘇    重    信
右正本證明與原本無異。
不得上訴。
                                      法院書記官  李    珍    鳳
中    華    民    國      九十      年      九      月     三           日
附錄法條：
刑法第一百八十五條之三：服用毒品、麻醉藥品、酒類或其他相類之物，不能安全駕
                        駛動力交通工具而駕駛者，處一年以下有期徒刑、拘役或
                        三萬元以下罰金。
刑法第二百七十六條：因過失致人於死者，處二年以下有期徒刑、拘役或二千元以下
                    罰金。


司法院資訊處製作；財團法人民間司法改革基金會備份。
